臺灣高雄地方法院刑事判決　　　　　　　　　　　　　九十三年度交訴字第三四號
　　公　訴　人　臺灣高雄地方法院檢察署檢察官
　　被　　　告　乙○○
　　選任辯護人　林復華
　　　　　　　　林柏瑞
右列被告因業務過失致死案件，經檢察官提起公訴（九十三年度調偵字第一三四號）
，本院判決如左：
    主  文
乙○○從事業務之人，因業務上之過失致人於死，處有期徒刑拾月。
    事  實
一、乙○○考領有適當之駕駛執照，係設於高雄市前鎮區○○○路七二七號一樓「瑞
    群交通股份有限公司」（以下簡稱瑞群公司）所聘僱之聯結車司機，乃從事駕駛
    業務之人。其於民國九十一年十二月二十五日下午二時二十分許，駕駛瑞群公司
    所有、車牌號碼ＸＴ─六七二（起訴書誤載為ＸＴ─六七七號）號營業貨櫃曳引
    車，該車後方並附載有設於台北市松山區○○○路九九號十三樓「陸海股份有限
    公司」、車牌號碼ＣＰ─八七之鋼架式營業半拖車（以下簡稱聯結車），沿高雄
    縣大寮鄉○○村○○路外側快車道，由西往東方向行駛，行至內坑路一五四之四
    二號附近，本應注意汽車行駛時，駕駛人應注意車前狀況及兩車併行之間隔，並
    隨時採取必要之安全措施，依當時路面乾燥、無缺陷、無障礙物、視距良好之情
    況下，亦無不能注意之情事，乙○○竟疏未注意右前方車行動態，適有同向之陳
    郁成騎乘車牌號碼ＧＬ九─四一八號重型機車，行駛在佈滿細碎砂石之機慢車道
    上，因閃避由林文城依規定平行停放在路邊之車牌號碼九Ｒ─八二七九自小貨車
    ，遂逐漸向左方快車道偏靠，再受迫於乙○○所駕駛之聯結車由左後方接近之壓
    力，乃向右偏回並採取剎車反應，乙○○因疏未警覺前方陳郁成所遭遇之行駛困
    難，而未及時採取必要之安全措施，仍超越而來。由於地面砂石多及陳郁成所騎
    乘之重機車向右偏的緣故，前輪剎車較早，後輪剎車較晚，後輪因而向前推出，
    導致陳郁成人車倒地，陳郁成並倒向左側，頭部遂遭乙○○所駕駛、車身已過一
    半之上開聯結車右後車輪輾壓而過，當場顱骨碎裂不治死亡。乙○○於肇事後留
    在現場，並向前往處理之員警坦承肇事，接受裁判。
二、案經高雄縣政府警察局林園分局報告台灣高雄地方法院檢察署檢察官偵查起訴。
    理  由
一、訊據被告乙○○對於上開時間駕駛聯結車行經案發地點，且被害人陳郁成之頭顱
    遭其聯結車右後輪碾過，並當場死亡之事實固不爭執，惟矢口否認有何業務過失
    致死之犯行，辯稱：伊駕車行經案發地點時，前方及右前方並無任何車輛行駛，
    被害人騎駕機車亦未與聯結車併行，被害人是自聯結車之右後方自行摔倒才遭聯
    結車碾過，伊根本無從注意，且案發後是路人攔車告知，始知肇事云云。
二、經查：右揭犯罪事實，業據告訴人丙○於警訊、偵訊及本院審理中指述綦詳，並
    有道路交通事故調查報告表、高雄縣警察局處理交通事故紀錄表、交通事故現場
    勘驗圖、道路交通事故現場蒐證照片十九張等在卷可資佐證。而被害人陳郁成確
    實因本件車禍遭被告駕駛之聯結車右後輪碾過，顱骨碎裂而當場死亡，並有勘驗
    筆錄、相驗屍體證明書及驗斷書各一份附卷可稽。被告固執前揭情詞辯解，惟查
    ：
    (一)依現場照片及交通事故現場勘驗圖顯示，案發地點係雙向均設有兩線快車道，
      且快車道外側復設置機慢車道之道路。又本件被害人係遭被告駕駛聯結車碾斃
      於外側快車道上，是首應認定者為上開道路外側快車道路權之歸屬。按大型車
      在雙向四車道行駛時，除超越同一車道或準備停車外，均不得在內側車道行駛
      ；又機器腳踏車在已劃分快慢車道之雙向道路，得在最外側快車道及慢車道行
      駛，道路交通安全規則第九十八條第一項第一款及第九十九條第一項第二款分
      別定有明文。是依上開規定，被告所駕駛之聯結車及被害人陳郁成所騎駕之重
      型機車，均有行駛於該路段外側快車道之權利。另依卷附交通事故現場勘驗圖
      顯示，被害人重型機車倒地前所遺留之輪胎滑痕及機車刮地痕，均出現在最外
      側之機慢車道上，足以證明，被害人倒地前係行駛於機慢車道上。換言之，肇
      事前被告駕駛之聯結車係行駛於外側之快車道，而被害人騎駕之重型機車則行
      駛於機慢車道。又因被害人有行駛於外側快車道之權利，從而，被告即使依規
      定行駛於外側快車道上，仍應注意當時行駛於機慢車道上之被害人動向，以避
      免陳郁成之重型機車突然侵入外側快車道，致生危害，此為被告之注意義務。
    (二)又依卷附交通事故現場勘驗圖顯示，重機車最早滑痕距離快慢車道分隔線約○
      ‧四公尺，參以一般機車後視鏡寬度約為○‧七至○‧九公尺左右，足證，被
      害人倒地前，其機車之左側後視鏡緊靠快慢車道分隔線行駛。另現場照片亦顯
      示，被告駕駛之聯結車右側車輪持續呈直線向前之狀況，且距離快慢車道分隔
      線約○‧六至○‧七公尺，可知，被告之聯結車亦在外側快車道上正常行駛，
      並無偏向行駛之情形。參以被害人之重機車胎痕係在林文城自小貨車之後才突
      然向左偏移，接著便出現機車之刮地痕，足以證明，在被害人之重機車倒地之
      前，兩車並無發生任何擦撞。再參以現場照片顯示，機慢車道地面上滿佈細碎
      砂石，及林文城將自小貨車停放於機慢車道之事實，以及現場遺留之機車胎痕
      及刮地痕，足以認定本件車禍發生之原因，係被害人騎駕重型機車在高雄縣大
      寮鄉○○路西往東之機慢車道上，適時被告駕駛聯結車同向行駛於該路段之外
      側快車道上，被害人因見前方路邊平行停放之林文城自小貨車，乃逐漸向左偏
      靠，此時被告之聯結車由左後方接近被害人之重機車，被害人感受到聯結車帶
      來的壓力，乃向右偏回並採取剎車反應，結果因為地面滿布砂石及重機車向右
      偏的緣故，前輪剎車較早，後輪剎車較晚，後輪因而向前推出，導致重機車左
      倒，陳郁成亦倒向左側，此時被告之聯結車已過一半，因此倒地後之被害人頭
      部始遭聯結車之右後車輪輾軋而過。
    (三)被告固辯稱：當時聯結車之右前方及右側並無任何車輛，伊自右照後鏡發現右
      後方之車輛距離均很遠，被害人之重機車不知從何方向駛來云云。惟查：證人
      即林文城於九十一年十二月二十六日檢察官偵訊時已證稱：「我看到機車及騎
      士、貨車同時過」等語（相驗卷頁背面），足證兩車不可能如被告所稱距離
      很遠。且被告自承並未察覺肇事，所以聯結車於肇事後並無剎車之跡象，而被
      害人之重機車在輾軋點之前，已出現輪胎滑痕及倒地之刮地痕。倘如被告所稱
      ：被害人之機車係在右後方相當距離處，則機車歷經剎車滑行及倒地刮地之後
      ，車速應該急速下降才是，何以還會遭一輛在其前方相當距離且無任何剎車跡
      象直行之聯結車輾壓而過。從而，案發之前，被害人之重機車應係行駛在聯結
      車之右前方，或至少是併行在聯結車之右側始符常理。被告辯稱重機車在其右
      後方很遠之距離，顯與事實不符，所辯自不足採信。
    (四)按汽車行駛時，駕駛人應注意車前狀況及兩車併行之間隔，並隨時採取必要之
      安全措施，道路交通安全規則第九十四條第三項定有明文。被告駕駛聯結車行
      經案發地點，對於行駛在其右前方或右方之車輛，自應注意兩車併行之間隔，
      並隨時採取必要之安全措施，且依當時情形，天侯晴朗、視距良好、路面乾燥
      、無缺陷、無障礙，並無不能注意之情事，竟疏未注意被害人上開騎駕機車所
      遭遇之行駛困難，而產生不正常或是失控之行為，並採取必要之安全措施，仍
      超越而來，以致聯結車右後輪輾軋駕車失控而倒地之被害人頭顱。是被告就本
      件車禍之發生，確有過失。且經檢察官將本案送請財團法人成大研究發展基金
      會鑑定結果，亦認被告應負擔過失之責任，有該基金會九十三年一月十五日(
      93)成大研基建字第1012號函附之鑑定意見書一份在卷可參。
    (五)又汽車駕駛人對於防止危險發生之相關交通法令之規定，業已遵守並盡相當之
      注意義務，以防止危險發生，始可信賴他人亦能遵守交通規則並盡同等義務。
      若因此而發生交通事故，方得以信賴原則為由主張免除過失責任。上訴人駕駛
      大型之聯結車未注意兩車併行之間隔，並隨時採取必要之安全措施，已與道路
      交通安全規則第九十四條第三項規定有違。縱依上開鑑定意見書所載：被害人
      就本件車禍之發生與有過失，被告仍難主張信賴原則解免其過失責任。
    (六)末查，被害人因本件車禍遭被告駕駛之聯結車右後車輪輾軋頭顱，當場顱骨碎
      裂不治死亡，並有勘驗筆錄、相驗屍體證明書及驗斷書各一份附卷可稽。且經
      高雄縣警察局刑警隊鑑識組採集聯結車上右後車輪擋泥板、鋼圈外側、胎面、
      輪胎上方附著之腦漿及被害人重機車上附著之腦漿，與被害人父親丙○、母親
      姜美麗之自液進行ＤＮＡ比對結果，兩者之親子機率預估為99.000000000%，
      亦有高雄縣警察局刑警隊鑑識組刑案現場勘查報告表及內政部警政署刑事警察
      局鑑驗書各一份在卷可參。足證被害人確實遭被告駕駛之聯結車輾斃，則被告
      之死亡與被害人之駕駛過失行為之間，自具有相當因果關係。
    (七)又財團法人成大研究發展基金會鑑定結果，經考慮路面不佳（已如前述）及路
      邊違規停放之ＸＡ─八三七三號自小貨車（車主：黃國鐘）之因素，固認被告
      應負擔之過失責任比例為百分之十。惟查：車號ＸＡ─八三七三之自小貨車，
      係高雄縣大寮鄉龍騰禮儀公司人員黃國鍾所有，且係於案發後始停放該處，有
      警員方志揮製作之職務報告一份在卷可按，足證案發當時，該路段確實僅有林
      文城所有之９Ｒ─八二七九號自小貨車合法停放於路邊。從而，鑑定報告認定
      黃國鍾亦應負擔百分之二十五之過失責任，自與事實不符。此部分之過失責任
      ，自應分別轉嫁予被告及被害人。是被告之過失責任比例至少應為百分之二十
      至百分之二十五之間。至於鑑定報告另一假設，認定被告之過失責任比例為百
      分之十，而被害人之過失責任比例為百分之九十，惟既未考慮路面之狀況，與
      本件車禍發生之原因事實自不相符，本院不予採憑，附此敘明。
    (八)綜上所述，被告前開辯解實不足為採，本件事證明確，被告犯行洵堪認定。
三、被告係瑞群公司所聘僱之聯結車司機，乃從事駕駛業務之人。核其所為係犯刑法
    第二百七十六條第二項業務過失致死罪。被告於案發後，在警員前往現場處理尚
    不知肇事者為何人之前，向到場處理之員警坦承肇事並接受裁判而自首，此有高
    雄縣警察局林園分局忠義派出所車禍處理小組警員所制作之說明書一紙存卷可按
    ，應依刑法第六十二條前段之規定減輕其刑。爰審酌被告駕駛聯結車未注意兩車
    併行之間隔而採取必要之安全措施因而肇事之情節，及其犯罪後否認犯行，態度
    非佳，且尚未與告訴人達成和解，惟本件車禍之發生，被害人亦有過失，而被告
    之過失責任比例僅有百分之二十至百分之二十五之間，且被告並無其他犯罪前科
    ，亦有台灣高等法院被告全國前案紀錄表及台灣高雄地方法院檢察署刑案資料查
    註紀錄表各一份在卷可佐，足見其品性良好等一切情狀，量處如主文所示之刑，
    以資儆懲。
據上論斷，應依刑事訴訟法第二百九十九條第一項前段、刑法第二百七十六條第二項
、第六十二條前段，罰金罰鍰提高標準條例第一條前段，判決如主文。
本案經檢察官甲○○到庭執行職務。
中      華      民      國      九十三      年      六    月     九     日
                                  臺灣高雄地方法院刑事第六庭
                                      審判長法  官  陳志銘
                                            法  官  柯盛益
                                            法  官  高英賓
右正本證明與原本無異。
如不服本判決，應於判決送達後十日內，向本院提出上訴狀。
                                            書記官  林雯琪
中      華      民      國      九十三      年      六    月     十     日
附錄論罪科刑法條：
中華民國刑法第二百七十六條
(過失致死罪)
因過失致人於死者，處二年以下有期徒刑、拘役或二千元以下罰金。
從事業務之人，因業務上之過失犯前項之罪者，處五年以下有期徒刑或拘
役，得併科三千元以下罰金。
